最高法院刑事裁定　　　　　　　　　 110年度台抗字第1449號
抗　告　人　梁秉智



上列抗告人因違反毒品危害防制條例等罪案件，不服臺灣高等法
院中華民國110 年7 月14日定其應執行刑之裁定（110 年度聲字
第2743號），提起抗告，本院裁定如下：
    主  文
抗告駁回。
    理  由
一、按裁判確定前犯數罪者，併合處罰之。又數罪併罰，分別宣
    告其罪之刑，其宣告多數有期徒刑者，於各刑中之最長期以
    上，各刑合併之刑期以下，定其應執行之刑期，但不得逾30
    年，刑法第50條第1 項前段及第51條第5 款規定甚明。再者
    ，執行刑之酌定，係事實審法院自由裁量之職權，倘其所酌
    定之執行刑，並未違背刑法第51條各款所定之方法或範圍，
    以及刑事訴訟法第370 條所規定禁止不利益變更原則（即法
    律之外部性界限），亦無明顯違背公平、比例及罪刑相當原
    則，或有裁量權濫用之情形（即法律之內部性界限）者，即
    不得任意指為違法或不當。
二、本件原裁定以抗告人梁秉智所犯如其附表所示竊盜、施用毒
    品及販賣毒品等共12罪，經分別判刑確定在案，且合於裁判
    確定前所犯合併定應執行刑之要件，有相關裁判書及臺灣高
    等法院被告前案紀錄表附卷可憑，因認檢察官依抗告人之請
    求，就原裁定附表所示各罪所處之徒刑聲請合併定其應執行
    之刑為正當，乃於其所犯如原裁定附表所示各罪所處有期徒
    刑中之最長期（即有期徒刑15年）以上，各有期徒刑合併之
    刑期（即有期徒刑51年8 月）以下，以及其所犯如原裁定附
    表編號2 至3 所示共2 罪、編號5 至6 所示共2 罪，及編號
    8 至12所示共5 罪，前經法院分別以裁判定其應執行之刑依
    序為有期徒刑1 年8 月、1 年4 月及16年，再加計同上附表
    編號1 、4 、7 所示之宣告刑，依刑事訴訟法第370 條所規
    定禁止不利益變更原則（即本件定應執行刑之上限則為有期
    徒刑21年1 月），並審酌抗告人所犯各罪侵害法益之種類、
    行為態樣、手段、動機、責任非難重複程度、抗告人之人格
    及復歸社會可能性等一切情狀，依限制加重原則，酌定其應
    執行之刑為有期徒刑18年，經核並未逾越刑法第51條第5 款
    及刑事訴訟法第370 條關於定應執行刑之法律外部性界限，
    亦無違反比例、公平及罪刑相當原則或有裁量權濫用等法律
    內部性界限之情形。
三、抗告人抗告意旨略以：法院於數罪併罰定應執行刑時，應考
    量刑罰邊際效用，並斟酌受刑人所犯各罪所反映出人格特性
    及其不法程度，採取限制加重原則妥適量刑，避免受刑人因
    數罪併罰造成處罰過重，導致日後復歸社會困難而失去刑罰
    教化及矯正之目的。伊所犯如原裁定附表所示各罪之時間密
    接，其中施用毒品部分僅係戕害自身並未危害他人，本件定
    其應執行之刑，應酌定較低度應執行之刑，以免評價過度。
    原審未考量上情，所裁定之應執行刑實屬過重，請求從輕定
    其應執行刑，給予伊自新之機會云云。惟原審綜合審酌抗告
    人所犯數罪所反映出之人格特性、刑罰及定應執行刑之規範
    目的、所犯各罪間之關聯性及所侵害之法益與整體非難評價
    等面向，對於抗告人所犯上述共12罪，於法律之外部性及內
    部性界限內，依限制加重之原則，裁定其應執行之刑為有期
    徒刑18年，較本件定應執行刑之上限即有期徒刑21年1 月，
    減少刑期3 年又1 個月，顯已本於恤刑之理念，給予適度之
    刑罰折扣，堪認與法律授予定應執行刑裁量權之規範目的無
    違，亦無明顯違反公平、比例及罪刑相當原則之情形。抗告
    意旨並未指明原裁定究有如何違法或不當之情形，徒以上揭
    泛詞指摘原裁定所酌定之執行刑過重，並請求另酌定較輕之
    應執行刑云云，顯係對原審量刑職權之適法行使任意指摘，
    揆諸上揭規定及說明，其抗告為無理由，應予駁回。
據上論結，應依刑事訴訟法第412 條，裁定如主文。
中    華    民    國   110    年    9     月    16    日
                  刑事第一庭審判長法  官  郭  毓  洲  
                                  法  官  林  英  志  
                                  法  官  蔡  憲  德  
                                  法  官  高  玉  舜  
                                  法  官  林  靜  芬  
本件正本證明與原本無異
                                  書記官
中    華    民    國   110    年    9     月    17    日